【裁判字號】    90,上訴,1349
【裁判日期】    900918
【裁判案由】    常業詐欺
【裁判全文】
臺灣高等法院臺中分院刑事判決                    九十年度上訴字第一三四九號
    上  訴  人  臺灣臺中地方法院檢察署檢察官
    上  訴  人
    即  被  告  甲○○
    被      告  庚○○
                丙○○
                己○○
右列上訴人等因被告等常業詐欺案件，不服臺灣臺中地方法院中華民國九十年五月三
十一日第一審判決（案號：九十年度訴字第三二六號，起訴案號：臺灣臺中地方法院
檢察署八十九年度偵字第一八○五號），提起上訴，本院判決如左：
    主  文
原判決撤銷。
甲○○共同常業詐欺，處有期徒刑壹年陸月。
庚○○、丙○○、己○○共同常業詐欺，各處有期徒刑壹年，均緩刑年。
扣案之行動電話手機貳支，被害人名冊筆記本柒本、貸款廣告稿貳份、提款卡伍張，
均沒收。
    事  實
一、甲○○與不詳姓名年籍綽號「大仔」之成年男子，基於共同意圖為自己不法所有
    之常業詐欺犯意聯絡，自民國（下同）八十八年十月初起，在臺中市○○路二三
    九號十二樓之二處，共組貸款詐欺集團，甲○○介紹有共同意圖為自己不法所有
    犯意聯絡之己○○等三人加入，即己○○於八十八年十二月二十七日應徵加入，
    丙○○於八十九年一月二日應徵加入，庚○○於同年月六日應徵加入，另由綽號
    「大仔」之成年男子提供不知情之何志宏、高志嶺、張軒源、楊青峰、陳欣宜、
    王忠發、王銘得、楊子毅、蔡金樹、蔡錫全、宋明周等人頭帳戶之郵局提款卡交
    付甲○○，甲○○即在報紙分類廣告欄刊登「專辦銀行信貸，免押免保」廣告之
    方式招攬急需貸款之不特定人，並將在報紙上所刊登之聯絡電話轉接至丙○○、
    庚○○之0000000000、0000000000號行動電話，趁被害人
    打電話借貸金錢時，再由甲○○、己○○、丙○○、庚○○等人分飾代書、保險
    公司專員等不同角色，佯稱需繳交保證金、代書費、保險費等為由，要求被害人
    先行匯款新臺幣（下同）八千八百元以上不等之金額至渠等所指定之人頭帳戶，
    以此方法使人陷於錯誤而詐取財物，待被害人將錢匯入時，甲○○再持人頭帳戶
    提款卡至郵局、銀行提款機提領現金，除甲○○將詐得二、三十萬元款項供己花
    用外，餘款均由綽號「大仔」之成年男子取走支配。甲○○等四人以此方式牟利
    ，已詐得如附表所示之被害人總金額一百二十八萬元，甲○○等四人與綽號「大
    仔」之成年男子，均以此常業，恃以為生。嗣於八十九年一月十日下午七時四十
    五分許，在臺中市○○路二三九號十二樓之二處，為警循線查獲，並扣得丙○○
    、庚○○分別所有之行動電話二支，甲○○、己○○、丙○○、庚○○分別所有
    之被害人名冊筆記本七本，甲○○所有之貸款廣告稿二份及提款卡五張。
二、案經彰化縣警察局彰化分局報告臺灣臺中地方法院檢察署檢察官偵查起訴。
    理由
一、上訴人即被告（以下簡稱被告）甲○○及被告己○○、庚○○、丙○○等四人分
    別於警訊、偵查、原審及本院審理時，對於由綽號「大仔」之成年男子提供人頭
    帳戶之提款卡給甲○○，在報紙刊登廣告招攬急需貸款之人，並將所刊登之聯絡
    電話轉接至行動電話，趁被害人打電話借貸金錢時，再由彼等分飾代書、保險公
    司專員等不同角色，佯稱需繳交保證金、代書費、保險費等為由，要求被害人先
    行匯款八千八百元以上不等之金額至所指定之人頭帳戶，待被害人將錢匯入時，
    甲○○再持人頭帳戶提款卡至郵局、銀行提款機提領現金花用，及大部分詐騙所
    得都交給綽號「大仔」之成年男子等情形均坦承不諱，核與被害人丁○○、乙○○分別於警訊及原審審理時（見偵查卷第三六至三八、一三七、一三八頁及原審
    卷第九一、九二頁），被害人辛○○於警訊時（見偵查卷第三九、四○頁）指述
    之情節相符，且臺中市○○路二三九號十二樓之二犯罪之場所，僅有六、七坪，
    房間內雖有辦公桌，但無有線電話，對外聯絡均以行動電話為工具，又無任何申
    請貸款文件之情形，亦據被告甲○○等四人供述在卷，並有被告甲○○所繪製現
    場位置圖附卷可稽（見偵查卷第一五四頁），就犯罪地點房間陳設觀之，顯非正
    常之辦公室，被告甲○○等四人上開自白核與事實相符，堪信為真實。
二、被告己○○於警訊時供稱：渠向辛○○要個人基本資料，叫她匯款八千八百元至
    高志嶺帳號內，說這是資料的費用（代辦費用）。被害人之後打電話說錢已匯了
    ，渠便叫他在家等通知，之後未再與她聯絡云云（見偵查卷第三五頁），被告丙○○於警訊時供稱：客人打電話來要借錢，渠先向他要基本資料及扣繳憑單等資
    料，若無扣繳憑單等資料就會說請代書幫你辦，但需資料費（代辦費用），客人
    上則匯款至指定之人頭帳戶，就算要查也查不到渠云云（見偵查卷第三二頁）
    ，被告庚○○於警訊時供稱：甲○○提供渠等吃住及零用錢，並且教導渠等如何
    接電話，跟要貸款的人如何對答，甲○○講是利用被害人弱點刊登報紙，被害人
    上後渠等依照甲○○提供換算手續費（代辦費用）要求被害人匯入高志嶺等八
    個帳戶云云（見偵查卷第二七頁），均與被告甲○○於警訊及偵查時供稱如何教
    導被告己○○等三人行騙之犯罪手法相同（見偵查卷第二一、二二、九九頁），
    且若係正當金錢借貸焉需被害人繳納代辦費用八千八百元，並匯款至人頭帳戶內
    ，事後均不再與被害人聯絡貸款事宜？復有郵局款單廿一張，華僑銀行聯行代
    收存入憑條副聯一紙，報紙分類廣告影本二份，廣告稿紙二張，被害人名冊筆記
    本七本，人頭帳戶郵局提款卡五張附卷足稽（見偵查卷第四二－八七、一三九－
    一四九頁），足見被告己○○、丙○○、庚○○等三人係由被告甲○○介紹應徵
    加入其與「大仔」組織之詐騙集團，知情並參與詐騙行為。被告己○○等三人於
    本院審理時辯謂，案發後始知悉參與詐騙集團云云，自屬事後圖卸刑責之詞，不
    足採信。
三、綜上，本件事證已臻明確，被告甲○○等四人之犯行，均堪認定。
四、核被告甲○○、己○○、丙○○、庚○○等組織詐騙集團，刊登廣告詐騙不特定
    人財物，反覆以此為業，恃以為生，係犯刑法第三百四十條以詐欺取財物為常業
    罪，被告甲○○等四人與綽號「大仔」之成年男子間，有犯意聯絡及行為分擔，
    均為共同正犯。
五、原審為科刑之判決，固非無見。惟查，被告甲○○、己○○、丙○○、庚○○等
    四人以假藉辦理貸款方式，向急需金錢之人詐騙財物，破壞社會金融秩序甚鉅，
    原判決援引刑法第五十九條規定，認被告甲○○等四人犯罪情節尚堪憫恕予以減
    輕其刑，尚有未洽。被告甲○○上訴意旨，指摘原判決未宣告其緩刑，及檢察官
    上訴意旨，以原審對被告己○○、丙○○、庚○○宣告緩刑均有不當，雖均無理
    由，但檢察官上訴意旨，指摘被告甲○○等四人所犯常業詐欺罪最輕本刑為一年
    以上有期徒刑，原判決依刑法第五十九條規定減輕其刑，僅判處有期徒刑六月不
    當，依上述應認為有理由，仍應由本院將原判決撤銷改判。爰審酌被告甲○○係
    主要共犯之一，參與犯罪時間前後約三月，雖已知悔悟，與被害人丁○○、乙○○達成和解，惟均僅賠償部分詐騙款項，詐騙金額高達一百二十八萬元，破壞社
    會金融秩序，惡性較其他被告為重，而被告己○○於八十八年十二月二十七日參
    與犯罪，於九十年一月十日被查獲前後共十四天，被告丙○○八十九年一月二日
    參與犯罪，同月十日被查獲前後共九天，被告庚○○於八十九年一月六日參與犯
    罪，同月十日被查獲前後共五天，時間非長已知悔悟，被告庚○○會同被告甲○○與被害人丁○○達成和解，賠償部分詐騙款項，被告己○○與被害人辛○○達
    成和解全數賠償，有和解書及調解筆錄在卷可證，及被告己○○等三人均尚未分
    得詐欺所得等一切情狀，分別量處如主文第二、三項所示之刑。被告己○○、丙○○、庚○○三人未曾受有期徒刑以上刑之宣告，有臺灣高等法院被告全國前案
    紀錄表可按，參與犯罪時間不長，情節非重，經此偵審程序及罪刑之宣告，當知
    警惕，應無再犯之虞，仍依原審各宣告緩刑三年，以啟自新。扣案行動電話手機
    二支，分別為被告丙○○、庚○○所有，被害人名冊筆記本七本分別為被告甲○○、己○○、丙○○、庚○○所有，貸款廣告紙二張、提款卡伍張為被告甲○○
    所有，並均供犯罪所用，均併諭知沒收。
六、被告甲○○雖於警訊、偵查及原審審理時供稱，經手之詐騙金額達三、四百萬元
    云云，惟於本院審理時則供稱經手之詐騙金額有一百五十萬至二百五十萬元云云
    ，前後供述不一致，真實性可疑，且本院仍查無其他積極證據足以證明被告甲○○詐騙金額有超過一百二十八萬元之情形，尚難認真實，公訴人亦僅起訴被告甲○○等四人詐騙一百二十八萬元，故超過此一百廿八萬元部分不予審理，併此敘
    明。
七、被告甲○○、庚○○經合法傳喚，無正當理由不到庭，此部分爰不待其等陳述，
    逕行判決。
八、據上論斷，應依刑事訴訟法第三百六十九條第一項前段、第三百六十四條、第二
    百九十九條第一項前段、第三百七十一條，刑法第三百四十條、第七十四條第一
    款、第三十八條第一項第二款，判決如主文。
本案經檢察官戊○○到庭執行職務。
中      華      民      國     九十      年      九       月    十八    日
                                臺灣高等法院臺中分院刑事第一庭
                                      審判長法  官  陳  紀  綱
                                            法  官  蕭  錦  鍾
                                            法  官  陳  登  源
右正本證明與原本無異。
如不服本判決應於收受送達後十日內向本院提出上訴書狀，其未敘述上訴之理由者並
得於提起上訴後十日內向本院補提理由書（均須按他造當事人之人數附繕本）。
                                            書記官  林  桂  鳳
中      華      民      國     九十      年      九       月    二十    日
所犯法條
刑法第三百四十條
以犯前條之罪為常業者，處一年以上七年以下有期徒刑，得併科五千元以下罰金。
                                                                        Ｆ
附表：
┌──┬───────────┬───┬──────────┬───────┐
│編號│犯    罪     時     間│被害人│詐    得    金    額│備          註│
├──┼───────────┼───┼──────────┼───────┤
│ 一 │八十八年十二月二十二日│丁○○│十八萬八千元        │賠償十萬元    │
├──┼───────────┼───┼──────────┼───────┤
│ 二 │八十八年十二月二十三日│乙○○│一百零八萬三千二百元│賠償廿三萬元  │
├──┼───────────┼───┼──────────┼───────┤
│ 三 │八十九年一月七日      │辛○○│八千八百元          │賠償八千八百元│
├──┴───────────┴───┴──────────┴───────┤
│  共計一百二十八萬元                                                      │
└─────────────────────────────────────┘
                                                                          Ｆ


司法院資訊處製作；財團法人民間司法改革基金會備份。
